臺灣彰化地方法院北斗簡易庭小額民事判決
109年度斗小字第377號
原      告  謝佳宏  


被      告  蕭宇翔  
訴訟代理人  謝淑惠  
上列當事人間請求清償債務事件，於民國110年4月20日言詞辯論
終結，本院判決如下：
    主  文
被告應給付原告新臺幣捌萬壹仟元，及自民國一○九年十一月二
十一日起至清償日止，按年息百分之五計算之利息。
訴訟費用新臺幣壹仟元由被告負擔。
本判決第一項得假執行；但被告如以新臺幣捌萬壹仟元為原告預
供擔保，得免為假執行。
    事實及理由
一、原告主張：被告為原告配偶蕭宇婷之胞弟，被告於附表所示
    之時間向原告借款如附表所示之金額，原告並如數交付借款
    予被告，但未約定還款期間，嗣被告承諾自民國108年12月
    間起，按月清償新臺幣(下同)3,000元，但被告僅清償3期，
    共計9,000元，尚有81,000元尚未清償，爰依消費借貸之法
    律關係提起本訴等語，並聲明：被告應給付原告81,000元，
    及自民事起訴狀繕本送達翌日起至清償日止，按年息5%計算
    之利息。
二、被告則以：伊有於107年2月3日向原告借25,000元。有於107
    年3月5日向原告借10,000元。未於107年3月24日向原告借款
    ，本次款項是因原告叫伊做櫃子要送人，伊沒有工具，原告
    要幫伊買裝潢工具，但該裝潢工具的錢原告要自己出，是原
    告去付款，伊不知道總共有多少錢，現在這些裝潢工具在伊
    家。107年4月4日該筆款項也是買工具，這也是做櫃子時原
    告要買工具出的錢，原告叫伊先付款9,500元，蕭宇婷有交
    付伊9,500元，但該9,500是原告要付的，不是伊跟原告借的
    ，該等工具在伊家。伊有於107年5月28日向原告借7,000元
    。伊有於107年7月17日向原告借10,000元。伊有於107年7月
    17日向原告借5,000元。伊沒有於107年7月23日跟原告借3,0
    00元。伊沒有印象於107年7月23日跟原告借2,000元。伊沒
    有印象於107年8月28日跟原告借1,000元。伊沒有印象於107
    年9月8日跟原告借2,000元。伊有於107年10月15日向原告借
    2,000元等語，並聲明：原告之訴駁回。
三、本院之判斷：
  ㈠按稱消費借貸者，謂當事人一方移轉金錢或其他代替物之所
    有權於他方，而約定他方以種類、品質、數量相同之物返還
    之契約。當事人之一方對他方負金錢或其他代替物之給付義
    務而約定以之作為消費借貸之標的者，亦成立消費借貸；借
    用人應於約定期限內，返還與借用物種類、品質、數量相同
    之物，未定返還期限者，借用人得隨時返還，貸與人亦得定
    1個月以上之相當期限，催告返還。民法第474條、第478條
    分別有明文規定。按稱使用借貸者，謂當事人一方以物交付
    他方，而約定他方於無償使用後返還其物之契約，民法第46
    4條也有明文規定。
  ㈡又按請求履行債務之訴，除被告自認原告所主張債權發生原
    因之事實外，應先由原告就其主張此項事實，負舉證之責任
    ，必須證明其為真實後，被告於其抗辯事實，始應負證明之
    責任，此為舉證責任分擔之原則。所以，當事人主張與他方
    有消費借貸關係或使用借貸關係存在者，應該就該借貸意思
    互相表示合致及借款已經交付的事實，及使用借貸契約已經
    成立的事實，負舉證責任。
  ㈢附表編號1、2、5、6、7、12所示借款部分：原告主張基於消
    費借貸關係，在附表編號1、2、5、6、7、12所示時間借款
    如附表編號1、2、5、6、7、12所示金額予被告等情，為被
    告所自認，自堪信為真實為真。
  ㈣附表編號3、4、8、9、10、11所示借款部分：
  ⒈原告另主張基於消費借貸關係，在附表編號3、4、8、9、10
    、11所示時間借款如附表編號3、4、8、9、10、11所示金額
    予被告等情，然為被告所否認，依上開說明，應由原告舉證
    證明，有基於消費借貸的關係交付給被告附表編號3、4、8
    、9、10、11所示金額。
  ⒉原告傳喚證人即其配偶蕭宇婷到庭作證，用以證明被告曾向
    原告為此部分借款乙情，經證人蕭宇婷於本院110年4月20日
    言詞辯論期日到庭具結證稱：被告確有在附表所示時間向原
    告借款如附表所示金額等情，而被告對證人上開所證，僅表
    示當初原告、證人與被告三人一起去買工具，說沒有工具不
    能工作等語，應可認定證人上開證述為真實，是原告此部分
    主張亦屬真實。
  ㈤又起訴狀繕本之送達自可認已對被告為催告，且截至言詞辯
    論之日止逾一個月以上，縱借貸未定有返還期限，亦可認與
    民法第478條規定相符（最高法院70年台上字第2011號判例
    意旨參照）。被告欠有原告如附表各該編號所示金額，且被
    告已清償9,000元，已如前述，是該等欠款雖未約定清償日
    期，但原告以本件起訴狀繕本送達為催告被告還款的意思表
    示，而且在109年11月21日寄存送達被告，於110年4月20日
    言詞辯論時被告仍然未還款，足認原告已定一個月以上的相
    當期限催告被告還款，依照上開規定及說明，被告在受催告
    後即應償還系爭借款。所以原告依照消費借貸法律關係，請
    求被告給付附表各該編號所示借款，自屬有據。
四、綜上所述，原告依照消費借貸的法律關係，請求被告給付81
    ,000元及從起訴狀繕本送達翌日起到清償日止按照年息5%計
    算的利息，為有理由，應該准許。
五、本件事證已臻明確，兩造其餘之主張、陳述及所提證據暨攻
    擊防禦方法，經本院審酌後，認與本件判決結果無影響，爰
    不一一贅述，附此敘明。
六、本件原告勝訴部分，係依小額程序所為被告敗訴之判決，依
    民事訴訟法第436條之20規定，應依職權宣告假執行。並依
    同法第392條第2項，依職權為被告預供擔保，得免為假執行
    之宣告。
七、訴訟費用負擔之依據：民事訴訟法第78條，本件訴訟費用額
    為第一審裁判費1,000元（原告繳納）應由敗訴之被告負擔
    。
中    華    民    國   110    年    5    月     18    日
                臺灣彰化地方法院北斗簡易庭
                          法  官  楊鑫忠
以上正本係照原本作成。
如對本判決不服，得於送達後20日內以判決違背法令為理由，向
本院提起上訴狀(須附繕本)。
中    華    民    國   110    年    5    月     18    日
　　　　　　　　　　　　　書記官  張清秀　　　　　　　　　　　　　　
附表：

編號 時間 金額（新臺幣） 1 107年2月3日 25,000元 2 107年3月5日 10,000元 3 107年3月24日 15,500元 4 107年4月4日 9,500元 5 107年5月28日 7,000元 6 107年7月17日 10,000元 7 107年7月17日 5,000元 8 107年7月23日 3,000元 9 107年7月23日 2,000元 10 107年8月28日 1,000元 11 107年9月8日 2,000元 12 107年10月15日 2,000元